臺灣高等法院臺中分院刑事判決
                                 110年度交上訴字第1801號
上  訴  人  臺灣南投地方檢察署檢察官 
被      告  張蜂敏


選任辯護人  張國楨律師
上列上訴人因被告肇事逃逸案件，不服臺灣南投地方法院109 年
度交訴字第26號中華民國110 年8 月24日第一審判決（起訴案號
：臺灣南投地方檢察署109 年度調偵字第84號），就無罪即肇事
逃逸部分提起上訴，本院判決如下：
    主  文
上訴駁回。
    理  由
一、本案肇事逃逸部分，經本院審理結果，認第一審判決對被告
    張蜂敏為無罪之諭知，核無不當，應予維持，並引用第一審
    判決書記載之理由（如附件）。
二、檢察官上訴意旨略以：㈠警卷所附之車號0000-00 號自小客
    車右後側擦痕照片可知，被告所駕車輛右後側出現明顯擦痕
    、板金凹陷，再輔以路口監視器翻拍照片，該自小客車乃車
    窗緊閉形成一密閉空間，發生碰撞之聲響應有放大聲音之效
    果，被告在密閉空間內卻聽不到，顯與常情不符。㈡告訴人
    於偵查中因被告均不出面洽談賠償事宜始提出告訴，於審判
    中亦因被告態度不佳仍請求法院重判，但於7 月27日審理程
    序卻翻供改稱「碰撞輕微、自己沒受什麼傷」等語，但對比
    審理程序中，告訴人自己幾乎無法表達意見，均需由告訴人
    之夫代為表達，且告訴人對於和解金額亦記憶不清，顯然對
    於事物認知能力有所不足，原審法院逕以1 年半後，雙方已
    達成和解之告訴人證述認定「碰撞輕微」，被告主觀上不知
    情發生車禍事故，告訴人事後於審理中翻供，恐係為使被告
    脫罪。㈢依證人林○○所述，其係聽到車輛倒地聲而出外查看
    ，發現在相隔約10公尺處告訴人及機車倒在地上，並看到自
    小客車煞車燈有亮，然後開走。可見證人於相隔10公尺處既
    能聽見告訴人人車倒地之聲響，則距離更近之被告應無聽不
    見聲響之理由。㈣原審認被告於事故發生時高齡82歲，對外
    界之注意及感知能力應會較差，然被告既能繼續持有駕駛執
    照，即表示被告有符合一般正常駕駛人之感知認識能力，原
    審僅憑被告年紀即率認被告注意及感知能力較差，有應於審
    判期日調查之證據而未予調查之違誤。請將原判決此部分撤
    銷，更為適當合法之判決。
三、按事實之認定，應憑證據，如未能發現相當證據，或證據不
    足以證明，自不能以推測或擬制之方法為裁判基礎；認定犯
    罪事實所憑之證據，雖不以直接證據為限，間接證據亦包括
    在內，然無論直接或間接證據，其為訴訟上之證明，須於通
    常一般之人均不致於有所懷疑，而得確信其為真實之程度者
    ，始得據之為有罪之認定，倘其證明尚未達到此一程度，而
    有合理之懷疑存在時，即無從為有罪之認定；又認定不利於
    被告之事實，須依積極證據，茍積極證據不足為不利於被告
    事實之認定時，即應為有利於被告之認定，更不必有何有利
    之證據。本案原審依調查證據之結果，認檢察官所舉之證據
    及卷內所有直接或間接證據，僅足以認定被告張蜂敏於民國
    109 年1 月23日7 時18分許，駕駛車牌號碼0000-00 號自用
    小客車，行至南投縣○○市○○街00號前，與告訴人張○○所騎車
    牌號碼000-000 號機車發生碰撞肇事，致告訴人受傷之客觀
    事實，然尚未達於通常一般之人均無合理懷疑，而可得確信
    被告主觀上具有肇事逃逸之故意，本於無罪推定原則，為被
    告無罪之諭知，原判決所為之證據取捨及論斷，核無違背客
    觀經驗法則及論理法則，並無不合。檢察官前揭上訴意旨雖
    非無見，惟觀諸卷附被告車輛之詳細資料報表、照片（見警
    卷第20至24、38頁），被告所駕駛0000-00 號自小客車之出
    廠年月係96年5 月，發照日期為96年5 月30日，可知於案發
    日即109 年1 月23日，被告車輛已甚老舊，車身縱有多處擦
    刮凹痕，然對照員警採證拍攝之機車照片，告訴人機車僅左
    側有輕微擦痕、微量紅色轉移漆，並無明顯遭撞擊破損之痕
    跡（見警卷第25至28頁），且告訴人於原審審理時亦證稱：
    我的機車沒有損壞，輕輕撞到而已，機車好好的，車殼磨到
    而已等語（見原審卷第148 頁），經核與採證照片相符，尚
    難認告訴人有刻意迴護被告之情。基上，足見被告車輛、告
    訴人機車當時擦撞之力道應屬輕微，並非猛烈，則被告車身
    雖有多處擦刮、板金凹陷痕跡，但實難認均係本案交通事故
    所肇致，自無從以被告車輛有板金凹陷之外觀，率爾推論兩
    車係強烈有感之撞擊。況告訴人已於原審證述：被告撞到我
    時，我沒有聽到碰撞聲（見原審卷第148 頁），而證人林○○
    亦於原審審理時具結證稱：我沒有看到碰撞過程，我沒聽到
    撞擊聲，是倒地的聲音比較大，我出去查看時沒有辦法去叫
    離開的車輛了，也沒有其他人喊等語（見原審卷第150 至15
    3 頁），堪認現場並未發生碰撞聲響，亦未有人追呼被告車
    輛，則被告辯稱其未察覺與告訴人機車發生碰撞等語，尚非
    全然不可採信。上訴書以告訴人證述碰撞輕微，係出於和解
    後為被告脫罪，暨被告在車窗緊閉之密閉空間，碰撞聲響應
    有放大聲音之效果等節，均屬臆測之詞，又其餘上訴意旨充
    其量僅再度對於被告有無聽到碰撞聲響、注意及感知能力是
    否不足等情予以質疑而已，而原判決既已詳細說明本案無從
    認定被告具有肇事逃逸之主觀上犯意之理由（見原判決第2 
    至4 頁），其採證認事並無明顯瑕疵可指。又依舉證分配法
    則，對於被告之成罪事項，應由檢察官負舉證義務，檢察官
    無法舉證使本院產生無合理懷疑之確信心證，縱使兩車曾發
    生輕微擦撞，告訴人因此人車倒地受有體傷，亦不得因此反
    面推論被告之罪行成立，致違刑事舉證分配之法則。從而，
    本案檢察官所舉之事證，既仍有合理之懷疑，揆諸前述說明
    ，自難認被告有肇事逃逸之行為。
四、綜上所述，原審以無積極證據證明被告有起訴書所載犯行，
    因而諭知無罪，自無違誤。檢察官上訴未提出適合證明犯罪
    事實之積極事證，仍就原審依職權所為之證據取捨以及心證
    裁量，再事爭執，自不足以動搖原判決之基礎，其上訴為無
    理由，應予駁回。
據上論斷，應依刑事訴訟法第373 條、第368 條，判決如主文。
本案經檢察官石光哲提起公訴，檢察官陳俊宏提起上訴，檢察官
張慧瓊到庭執行職務。
中    華    民    國    110   年    11    月    11    日
            刑事第五庭    審判長法  官  鄭  永  玉
                                法  官  許  文  碩
                                法  官  周  莉  菁
以上正本證明與原本無異。     
被告不得上訴。
檢察官得提起上訴之理由，以刑事妥速審判法第9條第1項所列各
款情事為限。
檢察官如不服本判決應於收受送達後20日內向本院提出上訴書狀
，其未敘述上訴之理由者並得於提起上訴後20日內向本院補提理
由書（均須按他造當事人之人數附繕本）「切勿逕送上級法院」
。因疫情而遲誤不變期間，得向法院聲請回復原狀。
                                書記官  王  朔  姿

中　　華　　民　　國　　110 　年　　11　　月　　11　　日
刑事妥速審判法第9條
除前條情形外，第二審法院維持第一審所為無罪判決，提起上訴
之理由，以下列事項為限：
一、判決所適用之法令牴觸憲法。
二、判決違背司法院解釋。
三、判決違背判例。
刑事訴訟法第三百七十七條至第三百七十九條、第三百九十三條
第一款規定，於前項案件之審理，不適用之。
附件：
臺灣南投地方法院刑事判決　
109年度交訴字第26號
公　訴　人　臺灣南投地方檢察署檢察官 
被　　　告　張蜂敏　男　(民國00年0月00日生)
　　　　　　　　　　身分證統一編號：Z000000000號
　　　　　　　　　　住南投縣○○鄉○○路000號
上列被告因肇事逃逸等案件，經檢察官提起公訴（109年度調偵
字第84號），本院判決如下：
    主  文
張蜂敏被訴肇事逃逸部分無罪；被訴過失傷害部分公訴不受理。
    理  由
一、公訴意旨略以：被告張蜂敏於民國109年1月23日上午7時18
    分許，駕駛車牌號碼0000-00號自用小客車，沿南投縣南投
    市○○街由南往北方向行駛，行至○○街00號前時，本應注意車
    前狀況及兩車並行之間隔，並隨時採取必要之安全措施，且
    超車時，應顯示左方向燈並於前車左側保持半公尺以上之間
    隔超過前車，行至安全距離後，再顯示右方向燈駛入原行路
    線，依當時天候晴、日間自然光線，視距良好，路面為柏油
    鋪裝、乾燥無缺陷無障礙物等情，並無不能注意之情事，竟
    疏未注意及此，適告訴人張○○騎乘車牌號碼000-000號普通
    重型機車於其右側前方同向行駛，被告駕駛前揭車輛自後超
    越而未保持安全間隔，致其右後車身擦撞告訴人所騎乘機車
    之左側葉子板，致告訴人人車倒地而受有左側足部擦挫傷，
    皮下瘀傷、兩側手背擦傷、兩側上肢挫傷、下唇部擦挫傷皮
    下瘀傷及牙齒鈍傷等傷害。詎被告因前揭過失肇事致人受傷
    後，竟基於肇事逃逸之犯意，未下車查看，亦未對告訴人施
    以必要之救護或向警察機關報案，即駕車逃逸。嗣現場目擊
    民眾報警，經警調閱路口監視錄影而查悉上情。因認被告涉
    犯刑法第284條前段之過失傷害罪嫌及刑法第185條之4之肇
    事逃逸罪嫌等語。
二、無罪部分（肇事逃逸部分）：
　㈠按犯罪事實應依證據認定之，無證據不得認定其犯罪事實；
    不能證明被告犯罪者，應諭知無罪之判決，刑事訴訟法第15
    4 條第2 項、第301 條第1 項前段分別定有明文。又事實之
    認定，應憑證據，如未能發現相當證據，或證據不足以證明
    ，自不能以推測或擬制之方法為裁判基礎（最高法院40年台
    上字第86號判例意旨參照）。且認定犯罪事實所憑之證據，
    無論直接證據或間接證據，其為訴訟上之證明，須於通常一
    般之人均不致有所懷疑，而得確信其為真實之程度者，始得
    據為有罪之認定，倘其證明尚未達到此一程度，而有合理之
    懷疑存在而無從使事實審法院得有罪之確信時，即應由法院
    諭知被告無罪之判決（最高法院76年台上字第4986號判例意
    旨參照）。
  ㈡公訴意旨認被告涉犯修正前刑法第185條之4之肇事逃逸罪嫌
    ，無非係以告訴人之指訴、證人林○○於警詢時之證述、南投
    縣政府警察局道路交通事故現場圖、道路交通事故調查報告
    表（一）、道路交通事故調查報告表（二）、告訴人受傷之
    醫院診斷證明書、現場照片、路口監視錄影翻攝照片、車損
    照片等，為其主要論據。
  ㈢訊據被告堅詞否認有何肇事逃逸犯行，辯稱：我當時並不知
    道我有擦撞到告訴人，應不構成肇事逃逸罪等語。經查：
　⒈被告於上開時、地，駕駛車牌號碼0000-00號自用小客車，沿
    南投縣南投市○○街由南往北方向行駛，行至○○街00號前時，
    告訴人張○○騎乘車牌號碼000-000號普通重型機車發生碰撞
    ，告訴人因此倒地受傷乙節，業經告訴人及證人林○○證述在
    卷（見警卷第6至11頁；本院卷第146至153頁），並有南投
    縣政府警察局道路交通事故現場圖、道路交通事故調查表（
    一）、道路交通事故調查報告表（二）、衛生福利部南投醫
    院109年1月23日診斷證明書、現場路口監視錄影畫面翻拍照
    片、現場照片、車損照片共29張等在卷可稽（見警卷第14至
    34頁），是此部分事實，堪以認定。
　⒉刑法第185條之4肇事逃逸罪之成立，除客觀上有駕駛動力交
    通工具肇事之前行為、致人死傷之結果及逃逸行為外，並須
    行為人主觀上對於「肇事及致人死傷」有所認知，進而決意
    逃逸為必要，倘行為人主觀上對於是否肇事或致人死傷並無
    認知，自難評價其離去行為即屬逃逸，而以肇事逃逸之罪名
    相繩。
　⒊觀之告訴人於警詢時陳稱：當時我沿著○○街由南往北行駛往○
    ○戲院方向，行駛中我的左側有1臺自小客車擦撞到我騎乘的
    機車，因為碰到我的機車，我就被機車壓住等語（見警卷第
    6至9頁）；告訴人復於本院審理時證稱：當天我騎機車在路
    邊，被告開車擦撞到我的左手邊，說起來被告也不是故意的
    ，被告開離我很近就擦撞到我，我就機車跟人一起倒下，只
    有輕傷而已，被告可能也不知道就直接開走了，我的機車也
    沒有損壞，被告輕輕撞到我就跌倒，機車殼磨到而已等語（
    本院卷第146至150頁）。再參以員警就肇事車輛採證所拍攝
    被告駕駛之自用小客車及告訴人騎乘之機車照片顯示，僅告
    訴人之機車左側有輕微擦痕，並發現有微量紅色轉移漆，無
    明顯遭撞擊破損之痕跡（見警卷第25至28頁），可見當時被
    告駕駛之自小客車與告訴人騎乘機車擦撞之力道應屬輕微，
    並非猛烈。並佐以被告於案發時為年約83歲之老人，注意及
    感知能力應會較差，則被告對於輕微之擦撞，能否感知，已
    非無疑。
  ⒋另參諸在場之證人林○○於本院審理時證稱：我沒有看到碰撞
    的過程，我沒有聽到碰撞聲，是倒地的聲音比較大，我出去
    查看時沒有辦法去叫離開的車輛了，也沒有其他人喊等語（
    見本院卷第150至153頁），足證現場並未聽到碰撞聲，亦未
    有人追呼被告之車輛。綜合上情以觀，被告辯稱其未察覺其
    與告訴人騎乘之機車發生碰撞乙情，尚非全然無據。
　⒌至於證人林○○於本院審理時雖有證稱：被告的車子距離告訴
    人倒地處10幾公尺左右有稍微停一下，我有看到煞車燈亮等
    語（見本院卷第150至153頁）。惟觀諸現場道路全景照片（
    見警卷第18頁），該路段在距離告訴人倒地位置不遠處設有
    黃色網狀線，由此可知告訴人倒地位置前方不遠處洽有無號
    誌之路口，則證人林○○證稱被告有稍微停一下乙情，可能係
    因被告行經無號誌之路口而煞車減速，故而尚不能憑證人林
    ○○此部分證述率認被告對於擦撞事故已有認識。
  ㈣綜上所述，本案檢察官所提出之證據，僅能證明被告有駕駛
    自小客車於上開時、地與告訴人所騎乘機車發生碰撞肇事，
    致告訴人受傷之客觀事實，但未能充分證明被告主觀上有肇
    事逃逸故意，本件關於被告犯罪之證明，尚未達於通常一般
    之人均無有所懷疑而得確信其為真實之程度，無從說服本院
    為有罪之心證，被告肇事逃逸之犯行自屬不能證明，揆諸前
    揭說明，依法應就此部分為被告無罪之諭知。
三、公訴不受理部分（過失傷害部分）： 
  ㈠公訴意旨另以：被告於前揭所載時間、地點駕駛上開自用小
    客車與告訴人所騎乘上開普通重型機車發生擦撞，致告訴人
    受有上述傷勢部分，涉犯刑法第284條前段之過失傷害罪嫌
    等語。
  ㈡按告訴乃論之罪，告訴人於第一審辯論終結前，得撤回告訴
    ；告訴經撤回者，法院應諭知不受理之判決，刑事訴訟法第
    238條第1項、第303條第3款條規定定有明文。
  ㈢被告被訴過失傷害部分，檢察官認其涉犯刑法第284條前段過
    失傷害罪嫌，依同法第287條規定須告訴乃論。茲因被告已
    與告訴人調解成立，有本院調解成立筆錄在卷可考（見本院
    卷第107至108頁），且告訴人已於本院言詞辯論終結前向本
    院聲明撤回對於被告之告訴，此有聲明撤回刑事告訴狀1紙
    在卷可查（見本院卷第163頁），則依前開法條規定，本件
    就被告被訴過失傷害部分，自應諭知公訴不受理。
據上論斷，應依刑事訴訟法第301條第1項前段、第303條第3款，
判決如主文。
本案經檢察官石光哲提起公訴，檢察官陳俊宏到庭執行職務。
中　　華　　民　　國　　110 　年　　8 　　月　　24　　日
　　　　　　　    刑事第一庭    審判長法　官　蔡志明
                                      法　官　李怡貞
                                      法　官　顏紫安
以上正本與原本無異。
如不服本判決應於收受送達後20日內向本院提出上訴書狀，並應
敘述具體理由；其未敘述上訴理由者，應於上訴期間屆滿後20日
內向本院補提理由書（均須按他造當事人之人數附繕本）「切勿
逕送上級法院」。
告訴人或被害人如對於本判決不服者，應具備理由請求檢察官上
訴，其上訴期間之計算係以檢察官收受判決正本之日期為準。
                                      書記官  劉芳竺
中　　華　　民　　國　　110 　年　　8 　　月　　25　　日